【裁判字號】    95,抗,31
【裁判日期】    950808
【裁判案由】    拍賣抵押物
【裁判全文】
臺灣嘉義地方法院民事裁定                95年度抗字第31號
抗  告  人  丙○○
相  對  人  國泰世華商業銀行股份有限公司
法定代理人  甲○○
代  理  人  乙○○
抗告人因與相對人間拍賣抵押物事件，對於中華民國95年6月7日
本院95年度拍字第226號裁定提起抗告，本院裁定如下：
    主  文
抗告駁回。
抗告程序費用新臺幣壹仟元由抗告人負擔。
    理  由
一、按抵押權人於債權已屆清償期而未受清償者，得聲請法院拍
    賣抵押物，就其賣得價金而受清償，民法第873條第1項定有
    明文。是抵押權人依此項規定聲請拍賣抵押物，係屬非訟事
    件，法院所為准駁之裁定，無確定實體法上法律關係存否之
    性質，於債權及抵押權之存否無既判力，故祗須其抵押權已
    經依法登記，且債權已屆清償期而未受清償，法院即應為准
    許拍賣抵押物之裁定，至對於此項法律關係有爭執之人，為
    求保護其權利，應另提起訴訟以求解決，不得僅依抗告程序
    聲明其爭執，並據為廢棄拍賣抵押物裁定之理由（最高法院
    51年10月8日民刑庭總會決議）。另按不動產所有人設定抵
    押權後，將不動產讓與他人者，依民法第867條但書規定，
    其抵押權不因此而受影響，抵押權人得本於追及其物之效力
    實行抵押權。系爭不動產既經抵押人讓與他人而屬於受讓之
    他人所有，則因實行抵押權而聲請法院裁定准許拍賣該不動
    產時，自應列受讓之他人為相對人（參照最高法院74年台抗
    字第431號判例）。
二、本件相對人聲請意旨略以：伊原名世華聯合商業銀行股份有
    限公司，前與國泰商業銀行股份有限公司合併，並更名為國
    泰世華商業銀行股份有限公司，合先敘明。案外人謝貫良為
    擔保其對伊所欠借款之清償，以另一案外人謝郭金魚所有如
    原裁定附表所示不動產，設定新台幣（下同）360萬元之最
    高限額抵押權，存續日期自民國88年11月17日起至118年11
    月17日止，債務清償期依照各個債務契約所定清償日期，經
    登記在案。嗣案外人謝貫良另於94年1月21日向伊借用40萬
    元，借款期限為5年，按月攤還本息，詎案外人謝貫良自95
    年2月5日起即未繳納本息，尚欠本金400,000元及利息、違
    約金，依約本件借款應視為全部到期。又案外人謝郭金魚已
    於91年11月15日將上開不動產所有權移轉予抗告人，因抵押
    權有追及效力，為此聲請准對抗告人拍賣抵押物以資受償，
    並提出財政部92年6月26日台財融 (二)字第0920028794號函
    、抵押權設定契約書、他項權利證明書、簡易通訊貸款申請
    暨約定事項、帳務明細表、建物登記簿謄本、土地登記簿謄
    本（均影本）各1份為證，原法院據以准許相對人拍賣抵押
    物之聲請，核無不當。
三、抗告意旨略以：本件40萬元之借款時間是在94年2月5日，然
    92 年1月2日系爭抵押物所有權已移轉予抗告人，且借款人
    謝貫良自始即非土地所有權人，所以該筆40萬元信貸借款顯
    然不在抵押物擔保範圍內，為此提起抗告，求為廢棄原裁定
    云云。經查，系爭抵押權為360萬元之最高限額抵押權，擔
    保債務人即謝貫良對相對人現在及將來所負之一切債務之清
    償，有抵押權設定契約書在卷可查，因此，案外人謝貫良於
    94 年1月21日向相對人另外借用之40萬元債務，在上述360
    萬元之最高限額內，亦在系爭抵押權擔保範圍內，因此，即
    使案外人謝郭金魚已將所有上開不動產所有權移轉予抗告人
    並經登記，惟原設定抵押權所擔保之債權既屆期未獲清償，
    揆諸首開說明，因抵押權追及效力，相對人自得聲請對抗告
    人拍賣抵押物以資受償，本件抗告自無理由。至於若抗告人
    主張上開抵押權所擔保之借款債權不存在之實體爭執，應就
    爭執事項另行起訴，以求解決，其提起抗告，請求廢棄原裁
    定，亦非有理由。
四、據上論結，本件抗告為無理由，依非訟事件法第四十六條、
    第二十一條第二項，民事訴訟法第四百九十五條之一第一項
    、第四百四十九條第一項、第七十八條，裁定如主文。
中    華    民    國    95    年    8     月    8     日
                民事第二庭    審判長法  官  蔡虔霖
                                    法  官  張育彰
                                    法  官  林福來
正本係照原本作成。如不服本裁定，僅得於收受本裁定正本送達
後10日內，以適用法規顯有錯誤為理由，向本院提出再抗告狀
，（須附繕本一份及繳納再抗告裁判費新台幣1,000元），經本
院許可後紿可再抗告。
中    華    民    國    95    年    8     月    8     日
                                    書記官  侯學義


司法院資訊處製作；財團法人民間司法改革基金會備份。
